臺灣臺中地方法院刑事判決
110年度交訴字第246號
公  訴  人  臺灣臺中地方檢察署檢察官
被      告  杜建欽


上列被告因過失致死案件，經檢察官提起公訴（110年度偵字第1
801號），被告於準備程序中就被訴事實為有罪之陳述，經告知
簡式審判程序之旨，並聽取當事人之意見後，本院合議庭裁定由
受命法官獨任進行簡式審判3程序，判決如下：
    主    文
杜建欽犯過失致人於死罪，處有期徒刑捌月。
    犯罪事實
一、杜建欽於民國109年12月10日18時26分許，駕駛車牌號碼000
    0-00號自用小客車，沿臺中市北屯區東山路2段由北往南方
    向行駛，行經該路段與東山路2段80巷路口時，本應注意該
    路段限制時速為50公里，不得超速行駛，且應注意車前狀況
    ，及行近未劃設行人穿越道之交岔路口，遇有行人穿越道路
    時，應暫停讓行人先行通過，而當時天候晴、夜間有照明、
    視距良好，柏油路面乾燥、無缺陷及障礙物，客觀上並無不
    能注意之情事，竟疏未注意及此，而貿然超速駛入該路口，
    適行人陳鈺璽亦由西往東方向徒步穿越該路口，杜建欽見狀
    閃避不及，致其所駕駛上開車輛之右前車頭撞擊陳鈺璽，嗣
    陳鈺璽經送往國軍臺中總醫院附設民眾診療服務處急救後，
    仍因全身多發性創傷併骨折、器官損傷而休克死亡。杜建欽
    肇事後留在現場，在有偵查犯罪職權之機關或公務員尚未發
    覺何人肇事前，主動報警處理並向前來處理本案道路交通事
    故之員警供承其為肇事人，自首並接受裁判，始查悉上情。
二、案經陳鈺璽之子徐至德告訴及臺中市政府警察局第五分局報
    告臺灣臺中地方檢察署檢察官偵查起訴。
　　理    由
一、查被告杜建欽所犯係死刑、無期徒刑、最輕本刑為3年以上
    有期徒刑以外之罪，亦非高等法院管轄之第一審案件，其於
    準備程序中就上開被訴事實為有罪之陳述（見本院110年度
    交訴字第246號卷【下稱本院卷】第62頁），經告以簡式審
    判程序之旨，並聽取公訴人及被告之意見後，本院合議庭認
    宜進行簡式審判程序，爰依刑事訴訟法第273條之1第1項規
    定裁定由受命法官獨任進行簡式審判程序，合先敘明。又本
    案證據之調查，依刑事訴訟法第273條之2規定，自不受同法
    第159條第1項、第161條之2、第161條之3、第163條之1及第
    164條至第170條規定之限制，依法均具證據能力，併此敘明
    。
二、認定犯罪事實所憑之證據及理由：
　㈠上開犯罪事實，業據被告於警詢、偵查及本院審理中均坦承
    不諱（見臺灣臺中地方檢察署110年度相字第2283號卷【下
    稱相卷】第15至18、97至103頁、臺灣臺中地方檢察署110年
    度偵字第1801號卷【下稱偵卷】第47、48頁及本院卷第62、
    75、76頁），核與證人即告訴人徐至德於警詢及偵查中之證
    述情節（見相卷第19至23、97至103頁及偵卷第47、48、65
    、66頁）相符，並有警員於109年12月11日出具之職務報告
    書（見相卷第13頁）、國軍臺中總醫院附設民眾診療服務處
    診斷證明書（見相卷第頁25頁）、道路交通事故現場圖（見
    相卷第27頁）、道路交通事故調查報告表㈠、㈡（見相卷第29
    至31頁）、交通事故補充資料表（見相卷第33頁）、臺中市
    政府警察局道路交通事故肇事人自首情形紀錄表（見相卷第
    35頁）、證號查詢汽車駕駛人資料（見相卷第47頁）、車號
    查詢汽車車籍資料（見相卷第49頁）、監視器錄影畫面擷圖
    （見相卷第53至55頁）、案發現場及車損照片（見相卷第57
    至73、107至121頁）、勘（相）驗筆錄（見相卷第87頁）、
    相驗屍體證明書（見相卷第89頁）、相驗照片（見相卷第12
    3至129頁）、相驗報告書（見相卷第151至158、163、164頁
    ）等件在卷可稽，是被告上開之任意性自白與事實相符，足
    堪採信。從而，被告於上開時、地，因其前揭駕駛行為肇致
    本案車禍事故發生，並使被害人陳鈺璽因而傷重死亡之事實
    ，堪以認定。
　㈡按行車速度，依速限標誌或標線之規定，無速限標誌或標線
    者，行車時速不得超過50公里；汽車行駛時，駕駛人應注意
    車前狀況；汽車行近未劃設行人穿越道之交岔路口，遇有行
    人穿越道路時，應暫停讓行人先行通過，道路交通管理規則
    第93條第1項第1款、第94條第3項、第103條第3項分別定有
    明文。而上開規定為一般車輛駕駛人所應注意並確實遵守之
    事項，被告考領有普通小貨車之駕駛執照一節，有道路交通
    事故調查報告表㈡（見相卷第31頁）及證號查詢汽車駕駛人
    資料（見相卷第47頁）附卷足憑，是被告對上開道路交通安
    全規則，自知悉甚詳，應當知所遵守。又案發時天候晴、夜
    間有照明、視距良好、柏油路面乾燥、無缺陷及障礙物等情
    ，有道路交通事故調查報告表㈠（見相卷第29頁）在卷可按
    ，客觀上並無不能注意之情事，詎被告竟疏未注意及此，即
    貿然超速駕車駛入該路口，因而肇致本案車禍事故發生，足
    徵被告就本案車禍事故之發生，顯有違反前述注意義務之過
    失。再者，本案車禍事故先後經送請臺中市車輛行車事故鑑
    定委員會鑑定及臺中市車輛行車事故鑑定覆議委員會覆議鑑
    定，鑑定結果均認以被告駕駛上開自用小客車，超速行駛、
    行近無號誌交岔路口，未注意車前狀況、未暫停讓穿越道路
    之行人先行通過，為肇事主因；行人即被害人夜間於無號誌
    交岔路口穿越道路，未注意左右來車，為肇事次因等情，有
    臺中市車輛行車事故鑑定委員會110年3月22日中市車鑑字第
    1100001136函暨檢附該會鑑定意見書（中市車鑑0000000案
    ）（見偵卷第57至60頁）及臺中市交通事件裁決處110年7月
    12日中市交裁管字第1100039793號函暨檢附臺中市車輛行車
    事故鑑定覆議委員會覆議意見書（覆議字第0000000案）（
    見偵卷第89至92頁）在卷可稽，核與本院前揭之認定相符，
    益徵被告就本案車禍事故之發生，確有過失甚明。又被害人
    因本案車禍事故傷重死亡之事實，業如前述，是被告上開之
    過失行為與被害人死亡之結果間，具有相當因果關係，堪以
    認定。
　㈢至被害人就本件車禍事故之發生雖與有過失，已如前述，然
    此屬雙方過失程度輕重及告訴人為民事損害賠償請求時應否
    減輕被告賠償責任之問題而已，無礙於被告本案過失致死犯
    行之成立，附此敘明。
　㈣綜上所述，本案事證明確，被告上開犯行洵堪認定，應予依
    法論科。
三、論罪科刑：
  ㈠核被告所為，係犯刑法第276條之過失致人於死罪。
　㈡被告於肇事後，在有偵查犯罪職權之公務員發覺前，主動報
    警處理並向到達事故現場處理之警員坦承為肇事人，有臺中
    市政府警察局道路交通事故肇事人自首情形紀錄表1份（見
    相卷第35頁）在卷可稽，足認被告對於未發覺之罪自首而接
    受裁判，核與自首要件相符，爰依刑法第62條前段規定減輕
    其刑。
　㈢爰審酌被告駕車疏未遵守交通規則，因而肇致本案車禍事故
    之發生，並使被害人傷重死亡，應予非難；並考量被告犯後
    已坦承犯行，惟迄未與告訴人達成和解並獲取其諒恕之犯後
    態度；兼衡以被告本案犯罪之情節、素行、違反注意義務之
    程度、其為肇事主因、被害人為肇事次因、所生危害及其自
    陳國小畢業之智識程度、無業、目前在家養病、靠中低收入
    戶之補助生活（見本院卷第65頁之臺中市新社區公所「中低
    收入老人生活津貼」核定通知函）、離婚、子女均已成年、
    之前因後腹腔惡性腫瘤開刀住院，目前化療中（見本院卷第
    67頁之臺中榮民總醫院診斷證明書）、貧寒之家庭經濟狀況
    （見本院卷第76頁）等一切情狀，量處如主文所示之刑，以
    資懲儆。
據上論斷，應依刑事訴訟法第273條之1第1項、第299條第1項前
段，刑法第276條、第62條前段，刑法施行法第1條之1第1項，判
決如主文。
本案經檢察官鄭珮琪提起公訴，檢察官陳隆翔到庭執行職務。
中    華    民    國    110    年   12    月    20    日
　　　　　　　 　 刑事第十六庭  法  官  呂超群
以上正本證明與原本無異。
如不服本判決應於收受送達後20日內向本院提出上訴書狀，並應
敘述具體理由；其未敘述上訴理由者，應於上訴期間屆滿後20日
內向本院補提理由書（均須按他造當事人之人數附繕本）「切勿
逕送上級法院」。
告訴人或被害人如不服判決，應備理由具狀向檢察官請求上訴，
上訴期間之計算，以檢察官收受判決正本之日起算。
　　　　　　　　　　　　　　  　書記官  鄭淑英
中　　華　　民　　國　　110 　年　　12　　月　　20　　日
附錄法條：  
刑法第276條
因過失致人於死者，處5年以下有期徒刑、拘役或50萬元以下罰
金。